【裁判字號】    97,訴,976
【裁判日期】    970829
【裁判案由】    違反毒品危害防制條例
【裁判全文】
臺灣屏東地方法院刑事判決               97年度訴字第976號
公  訴  人  臺灣屏東地方法院檢察署檢察官
被      告  甲○○
                    （現在臺灣屏東監獄竹田分監受刑中）
上列被告因違反毒品危害防制條例案件，經檢察官提起公訴（97
年度毒偵字第1196號），本院裁定改以簡式審判程序審理，判決
如下：
    主  文
甲○○施用第一級毒品，累犯，處有期徒刑壹年，扣案注射針筒
壹支沒收銷燬之。又施用第二級毒品，累犯，處有期徒刑陸月。
應執行有期徒刑壹年伍月，扣案注射針筒壹支沒收銷燬之。
    事  實  及  理  由
一、事實：
    (一)甲○○曾於民國88年間，因施用毒品案件，經本院裁定送
      觀察勒戒後，於88年3 月12日執行完畢釋放，並由臺灣屏
      東地方法院檢察署檢察官以87年度偵字第7570號為不起訴
      處分確定。惟於90年間，其又因施用毒品案件，經本院裁
      定送觀察勒戒後，因認有繼續施用之傾向，為檢察官聲請
      本院裁定送強制戒治獲准，並依法另向本院提起公訴，其
      受強制戒治部分，於91年9 月12日停止戒治釋放，所餘期
      間付保護管束，迄92年3 月20日期滿未經撤銷停止戒治而
      執行完畢；其受起訴部分，則由本院以91年度訴字第239
      號判決判處應執行有期徒刑1 年4 月確定。91年間，其又
      因竊盜案件，為本院以91年度易字第451 號判決判處有期
      徒刑1 年確定。上開2 判決所處之刑，再經本院以92年度
      聲字第200 號裁定應執行有期徒刑2 年4 月確定，迄93年
      11月20日縮刑期滿執行完畢。惟於94年間，其再因竊盜及
      施用毒品案件，經本院先後以95年度易字第537 號判決判
      處有期徒刑10月確定及以95年度訴緝字第28號判決判處有
      期徒刑1 年4 月確定。上開2 判決所處之刑，再經本院以
      96年度聲減字第252 號裁定減刑，並定應執行有期徒刑1
      年確定，迄96年7 月16日縮刑期滿執行完畢出監。96年間
      ，其又因施用毒品及竊盜案件，為本院以97年度訴字第33
      號判決判處應執行有期徒刑1 年6 月確定、以97年度簡字
      第71號判決判處有期徒刑6 月確定及以97年度易字第149
      號判決判處有期徒刑7 月確定，上開3 判決所處之刑接續
      執行，尚未執行完畢。
    (二)詎甲○○不知悔改，復基於施用第一級毒品之犯意，於97
      年6 月9 日8 時許，在屏東縣恆春鎮○○路旁工寮處，以
      針筒注射之方式，施用第一級毒品海洛因1 次。另基於施
      用第二級毒品之犯意，於同上時間，在同上地點，以將毒
      品放入電燈泡內燒烤，使汽化後吸食其煙霧之方式，施用
      第二級毒品甲基安非他命1 次。嗣於當日13時50分許，在
      屏東縣恆春鎮○○路120 之3 號前，因形跡可疑為警盤查
      ，甲○○自知難逃法網，遂於有偵查犯罪權限之機關或人
      員尚不知其施用第一級毒品之犯行前，自其長褲右邊口袋
      內取出其所有、供其施用第一級毒品海洛因之注射針筒1
      支，交由警方扣案而查獲，嗣並接受裁判。
二、證據：本件證據除引用起訴書證據清單欄記載之證據（如附
    件）外，並增加引用被告於本院審理中之自白為證據。
三、按海洛因為第一級毒品，甲基安非他命為第二級毒品，毒品
    危害防制條例第2 條第2 項第1 款、第2 款分別定有明文。
    次按，修正毒品危害防制條例就施用毒品者，只於「初犯」
    及「五年後再犯」2 種情形有其追訴條件之限制，即須於初
    犯經觀察勒戒或強制戒治釋放後，5 年內均無施用毒品之行
    為，始能認其前所實施之觀察勒戒或強制戒治已足遮斷毒癮
    ，而得於5 年後再犯時，再適用初犯之規定，重行觀察勒戒
    程序。倘5 年內已經再犯，被依法追訴處罰，縱其第3 次（
    或第3 次以上）施用毒品之時間在初犯釋放5 年以後，即與
    「5 年後再犯」之情形有別，且因已於「5 年內再犯」，顯
    見其再犯率甚高，原實施觀察勒戒或強制戒治，已無法收其
    實效，而無5 年遮斷效之存在，自無再經觀察勒戒及強制戒
    治之必要，得逕行追訴處罰。然初犯施用毒品罪後，於5 年
    內第2 次再犯，因時值毒品危害防制條例修正前，經依修正
    前舊法追訴處罰同時並施以強制戒治，嗣於該條例修正公布
    並施行後，始第3 次（或第3 次以上）再犯，且其行為時距
    第2 次再犯而經觀察、勒戒或強制戒治執行完畢釋放時之間
    隔已滿5 年者，依其第2 次再犯經保安處分執行完畢釋放後
    5 年內未曾再犯之情形以觀，核與初犯經保安處分執行完畢
    釋放後「5 年內再犯」者，其再犯率高，原實施之觀察勒戒
    及強制戒治已無法收其實效之情形迥不相侔，而與「5 年後
    再犯」者，已收5 年遮斷效之情形相同，本於上開對具治療
    成效之病患性毒品犯，期能藉由強制治療之保安處分戒除其
    身、心癮之立法本旨，自應認與5 年後再犯之情形相同，仍
    適用以保安處分代替刑事訴追之規定（最高法院96年度台非
    字第256 號、95年度台非字第271 號判決及最高法院95年度
    第7 次刑事庭會議決議參照）。質言之，依現行規定，被告
    之前不論係依93年1 月9 日「修正前」之毒品危害防制條例
    規定受保安處分執行完畢，或係依「修正後」之規定送觀察
    勒戒及強制戒治，均須以「最近一次」觀察勒戒及強制戒治
    執行完畢日起算5 年之遮斷效。
四、經查，本件被告前於88年間，因施用毒品，初次受觀察勒戒
    執行完畢釋放，即於90年間第2 次施用毒品，並依修正前之
    舊法再度施以觀察勒戒及強制戒治，而於92年3 月20日執行
    完畢。然從最近一次強制戒治執行完畢起算，被告未滿5 年
    即又於94年間再次施用毒品，並由法院判處徒刑，依前開決
    議及判決見解，足認原實施之觀察勒戒或強制戒治，已無法
    收其實效，且自此後即無再經觀察勒戒及強制戒治之必要，
    得逕行追訴處罰。是核被告所為係犯毒品危害防制條例第10
    條第1 項之施用第一級毒品罪及同條第2 項之施用第二級毒
    品罪，其持有海洛因及甲基安非他命毒品之行為分別為施用
    該等毒品之犯行所吸收，不另論罪。被告所犯上開兩罪，犯
    意各別，罪名不同，應分論併罰。被告前有如犯罪事實欄(一)
    所示之科刑及執行情形，有臺灣高等法院被告前案紀錄表附
    卷足憑，其於刑之執行完畢後5 年內，故意再犯本件有期徒
    刑之兩罪，均為累犯，均應依法加重其刑。又被告於有偵查
    犯罪權限之機關或人員尚不知其如犯罪事實欄(二)之施用第一
    級毒品犯行前，主動交出注射針筒1 支給前來查問之警員張
    誌青，並坦承施用第一級毒品海洛因之犯行，有屏東縣警察
    局恆春分局警員張誌青製作之偵察報告1 紙附卷供憑，茲為
    鼓勵施用毒品者面對現實，勇於自首，故依刑法第62條前段
    之規定就其所犯施用第一級毒品罪部分減輕其刑，且因其該
    罪同時有刑之加重減輕事由，應依法先加後減。爰審酌被告
    之智識程度、曾有違反麻醉藥品管理條例、賭博、傷害、竊
    盜及施用毒品之犯罪前科，本件施用毒品之動機，前經施用
    毒品受觀察勒戒、強制戒治及徒刑之執行後，仍無視毒品對
    身心之危害而再度施用，且同時施用兩種毒品，毒癮非淺，
    惟於偵、審程序中均坦承犯行，態度尚稱良好等一切情狀，
    分別量處如主文所示之刑，並合併定其應執行之刑，以資懲
    儆。扣案注射針筒1 支為被告用以施用海洛因毒品之工具，
    衡情已沾黏該毒品，難以析離，故應視為被查獲之海洛因毒
    品，併依毒品危害防制條例第18條第1 項前段規定沒收銷燬
    之。
據上論斷，應依刑事訴訟法第273 條之1 第1 項、第299 條第1
項前段、第310 條之2 ，毒品危害防制條例第10條第1 項、第2
項、第18條第1 項前段，刑法第11條前段、第47條第1 項、第62
條前段、第51條第5 款，判決如主文。
中    華    民    國    97    年    8     月    29    日
                  刑事第四庭    法  官  王以齊
以上正本證明與原本無異。
如不服本判決應於收受本判決送達後十日內向本院提出上訴書狀，
其未敘述上訴理由者，並得於提起上訴後十日內向本院補提理由
書狀（均須按他造當事人之人數附繕本）「切勿逕送上級法院」
中    華    民    國    97    年    8     月    29    日
                                書記官  蔡進吉
附錄本判決論罪科刑法條：
毒品危害防制條例第10條
施用第一級毒品者，處6 月以上5 年以下有期徒刑。
施用第二級毒品者，處3 年以下有期徒刑。


司法院資訊處製作；財團法人民間司法改革基金會備份。
